【裁判字號】    98,保險,94
【裁判日期】    990107
【裁判案由】    損害賠償
【裁判全文】
臺灣臺中地方法院民事判決              98年度保險字第94號
原      告  新光產物保險股份有限公司台中分公司
法定代理人  丙○○
訴訟代理人  乙○○
被      告  甲○○
上列當事人間請求損害賠償事件，本院於民國98年12月24日言詞
辯論終結，判決如下：
    主    文
被告應給付原告新臺幣柒拾陸萬仟陸佰玖拾壹元，及自民國九
十八年十一月四日起至清償日止，按年息百分之五計算之利息。
訴訟費用由被告負擔。
    事實及理由
壹、原告主張：原告承保訴外人林連興所有車號OH-1647號自小
    客車之強制責任險，被告於民國97年1月1日4時許駕駛上開
    車輛行經臺中縣太平市○○○路○段31541號前，因過失撞及
    訴外人彭子玹，致彭子玹受有創傷性顱內出血等傷害，支出
    醫療費用新臺幣（下同）83,691元，經向原告申請強制汽車
    責任保險理賠後，原告共賠付彭子玹傷害醫療保險費用83,6
    91元。又彭子玹之傷勢符合強制汽車責任保險給付標準障害
    項目第19項及第63項，核定殘廢等級第6級，經向原告申請
    強制汽車責任保險殘廢給付後，原告共賠付殘廢給付68萬元
    。被告依民法第184條第1項前段及193條第1項之規定，對彭
    子玹負有損害賠償責任。而被告於事發時係飲用酒類而從事
    前揭駕駛行為，依強制汽車責任保險法第29條第1項第1款之
    規定，原告於給付保險金後，依法得代位請求權人對被告之
    請求權，爰依法提起本件訴訟等語。並聲明：請求判決如主
    文第1項所示。
貳、被告則以：對原告之請求無意見，但現無力一次償還，希望
    能分期償還。被告之月薪雖有4萬多元，每月仍需償還與被
    害人之和解金3萬元，故僅能每月償還原告1、2千元等語，
    資為抗辯。並聲明：原告之訴駁回。
、本院之判斷
一、本件原告主張之事實，業據其提出道路交通事故現場圖、道
    路交通事故當事人登記聯單、彭子玹診斷證明書、強制汽車
    責任保險理賠領款收據暨同意書等為證，並為被告所自認。
    被告服用酒類，不能安全駕駛動力交通工具而駕駛，致於前
    揭時地致彭子玹等人受重傷，經本院97年度交易字第190號
    、臺灣高等法院臺中分院97年度交上易字第1130號判決有罪
    確定，有上開刑事判決在卷可憑，並經調卷查核屬實，堪信
    原告之主張為真實。
二、按被保險人飲用酒類或其他類似物後駕駛汽車，其吐氣或血
    液中所含酒精濃度超過道路交通管理法規規定之標準，致被
    保險汽車發生汽車交通事故者，保險人仍應依本法規定負保
    險給付之責。但得在給付金額範圍內，代位行使請求權人對
    被保險人之請求權，強制汽車責任保險法第29條第1項第1款
    定有明文。而強制汽車責任保險法第29條之立法意旨，係因
    保險人在一般保險，對於被保險人自身有酒醉、吸食毒品、
    犯罪、拒捕、自殺或故意行為、無照駕駛等情形時，本得以
    特約排除不付保險金。但強制汽車責任保險乃政策性保險，
    為保障被害人，使其獲得迅速之賠償，乃令保險人於上開特
    殊事由發生時，仍應予以理賠，但例外地賦予保險人向加害
    人求償之權利，以資平衡保險人之利益。故保險人對加害人
    此一求償權，並非繼受自被害人對加害人之侵權行為損害賠
    償請求權，乃係強制汽車責任保險法賦予保險人之獨立請求
    權。該條文之規定，如加害人有第1至5款各款情事之一，保
    險人即得據以求償，不以加害人具有故意或過失為必要。次
    按汽車駕駛人飲用酒類或其他類似物後其吐氣所含酒精濃度
    超過每公升0.25毫克或血液中酒精濃度超過百分之0.05以上
    者，不得駕車，道路交通安全規則第114條第2款定有明文。
    本件被告於肇事前飲用酒類，事故發生致其呼氣中之酒精濃
    度為每公升0.44毫克，已超過上開不得駕駛之酒精濃度，有
    被告之酒精濃度測試表存卷足參（見刑案警卷第12頁），且
    其肇事後確有酒醉跡象，顯然無法安全駕駛，有員警陳新發
    、蔡沛員觀察製作之測試觀察紀錄表附卷可稽（見刑案警卷
    11頁），並為被告所自認，依上開道路交通安全規則及刑法
    第185條之3等相關規定，原不得駕駛車輛。其明知不得駕車
    ，竟違反上開規定駕駛自用小客車，致彭子玹受有重傷，即
    該當強制汽車責任保險法第29條第1項第1款之要件。從而原
    告依該規定，請求被告賠償其已依保險契約理賠給付彭子玹
    之763,691元，及自起訴狀繕本送達被告翌日即98年11月4日
    起至清償日止，按年息5％計算之法定遲延利息，核屬有據
    ，應予准許。
肆、訴訟費用負擔之依據：民事訴訟法第78條。
中    華    民    國    99    年    1     月    7     日
                  民事第三庭    法  官  黃渙文
正本係照原本作成。
如對本判決上訴，須於判決送達後20日內向本院提出上訴狀。
中    華    民    國    99    年    1     月    7     日
                                書記官

司法院資訊處製作；財團法人民間司法改革基金會備份。
